【裁判字號】    99,交聲,4459
【裁判日期】    991224
【裁判案由】    交管條例聲異
【裁判全文】
臺灣板橋地方法院交通事件裁定        99年度交聲字第4459號
原處分機關  交通部公路總局臺北區監理所板橋監理站
異  議  人
即受處分人  石四海
上列異議人即受處分人因違反道路交通管理處罰條例案件，不服
交通部公路總局臺北區監理所板橋監理站於民國97年12月24日所
為板監裁字裁41-C00000000號裁決，聲明異議，本院裁定如下：
    主  文
異議駁回。
    理  由
一、原處分意旨略以：本件異議人即受處分人石四海於民國97年
    1 月6 日凌晨1 時55分許，酒後騎乘車號HNV-110 號重型機
    車，經警在臺北縣中和市○○路394 巷16號前查獲，因異議
    人有「經攔查為酒後駕車，駕駛人明言拒測」之違規行為，
    掣單當場舉發，異議人拒絕簽收，經警於舉發通知單上註明
    「拒簽收」而視為已收受，爰依道路交通管理處罰條例第35
    條第4 項之規定，裁處異議人罰鍰新臺幣（下同）6 萬元，
    並吊銷駕駛執照，3 年內不得重新考領駕駛執照等語。
二、異議意旨略以：本人酒測未過受罰，實屬應當，但本人卻未
    收到裁處書，致使未能按時繳納罰金，政府對人民的裁處意
    思不能送達人民知曉，乃為政府責任，卻由本人獨自承擔，
    實在不公，對於滯納金的部分請斟酌體察減免云云。
三、按受處分人不服第8 條主管機關所為之處罰，得於接到裁決
    書之翌日起20日內，並得依法扣除在途期間，向管轄地方法
    院聲明異議，道路交通管理處罰條例第87條第1 項及道路交
    通案件處理辦法第12條分定有明文。而道路交通異議案件，
    當事人非居住於處罰機關所在之鄉、鎮、市，且非居住於受
    理聲明異議案件法院之管轄區域者，按其居住地地方法院管
    轄區域內之在途期間日數，再加受理聲明異議案件法院管轄
    區域之在途期間日數，扣除在途期間，法院訴訟當事人在途
    期間標準第4 條第1 款第3 目定有明文。此為交通異議事件
    之程序規定，屬聲明異議之合法要件，受處分人之聲明異議
    自須合於此項程序規定，法院始得受理為實體之審查。又交
    通法庭認聲明異議不合法律上之程式，且無從補正者，應以
    裁定駁回之，道路交通事件處理辦法第17條亦有規定。次按
    處理違反道路交通管理事件，有關文書送達之程序，依行政
    程序法之規定，違反道路交通管理事件統一裁罰基準及處理
    細則第5 條定有明文。而駕駛人因交通違規事件，經監理站
    依道路交通管理處罰條例裁處罰鍰之裁決書，其性質係屬於
    處理違反「道路交通管理」事件之行政文書，尚未達法院依
    道路交通事件處理辦法第2 條所稱之「聲明異議之案件」之
    交通案件之程度，自不適用道路交通管理處罰條例第89條前
    段所指之法院受理「交通事件」準用刑事訴訟法之規定；從
    而，有關裁決書送達之程序，自應依違反道路交通管理事件
    統一裁罰基準及處理細則第5 條之規定，即適用行政程序法
    有關文書送達之規定。又送達，於應受送達人之住居所、事
    務所或營業所為之；於應送達處所不獲會晤應受送達人時，
    得將文書付與有辨別事理能力之同居人、受僱人或應送達處
    所之接收郵件人員；應受送達人或其同居人、受僱人、接收
    郵件人員無正當理由拒絕收領文書時，得將文書留置於應送
    達處所，以為送達；送達，不能依前二條規定為之者，得將
    文書寄存送達地之地方自治或警察機關，並作送達通知書兩
    份，一份黏貼於應受送達人住居所、事務所、營業所或其就
    業處所門首，另一份交由鄰居轉交或置於該送達處所信箱或
    其他適當位置，以為送達；前項情形，由郵政機關為送達者
    ，得將文書寄存於送達地之郵政機關。行政程序法第72條第
    1 項前段、第73條第1 項、第3 項、第74條第1 項、第2 項
    分別有所規定。再依行政程序法第74條第1 項規定所為之寄
    存送達，並未準用民事訴訟法第138 條第2 項規定，自應於
    寄存送達當日即生送達之效力（臺灣高等法院暨所屬法院97
    年法律座談會刑事類提案第42號審查意見參照）。末按法院
    受理有關交通事件，準用刑事訴訟法之規定；刑事訴訟法規
    定之期間，其計算依民法規定，道路交通管理處罰條例第89
    條前段、刑事訴訟法第65條亦有明文。而一定期間內應為意
    思表示者，其期間之末日為星期日、紀念日或其他休息日時
    ，依民法第122 條規定，既應以其休息日之次日代之，則關
    於道路交通案件計算法定期間時，如果期間之末日為上述之
    休息日，即應不予算入，但休息日在期間中而非期間之末日
    者，自不得予以扣除（最高法院30年抗字第287 號判例意旨
    參考）。
四、經查：異議人戶籍於94年1 月21日迄今，均設於「臺北市○
    ○區○○街27巷15號」，且於97年1 月6 日違規當時於警掣
    發舉發違反道路交通管理事件通知單時亦未告以另有居所，
    此有卷附之個人基本資料查詢結果1 紙、舉發違反道路交通
    管理事件通知單影本1 紙在卷可證。本件交通部公路總局臺
    北區監理所板橋監理站（下稱原處分機關）裁決書係於98年
    1 月6 日經郵務機關送至異議人住所地「臺北市○○區○○
    街27巷15號」時，未獲會晤異議人，亦無受領文書之同居人
    、受雇人或應受送達處所接收郵件人員，乃於98年1 月6日
    當日將該裁決書寄存送達在送達地之郵政機關（臺北72支局
    ）招領，並依首揭行政程序法第74條之規定，製作送達通知
    書二份，一份黏貼於應受送達人住居所門首，一份置於該受
    送達處所信箱或其他適當位置，以為合法送達異議人，且事
    後未曾以查無此人或受送達人所在不明而退回等情，亦有卷
    附送達證書一紙可查。本件裁決書送達顯符合法定送達程序
    ，業已於98年1 月6 日發生送達之效力無訛。異議人非居住
    於原處分機關所在之臺北縣中和市，且非居住於本院之管轄
    區域內，依首開規定，須扣除在途期間2 日，則其聲明異議
    期間應於上開裁決書寄存日即送達日98年1 月6 日之翌（7
    ）日起22日內即98 年1月28日屆滿，惟該日為春節假期，依
    上開規定則本件期間之末日應為春節假期之次日，故本件異
    議人聲明異議期間之末日應為98年2 月2 日，惟異議人遲至
    99年12月3日 始行提出本件異議於原處分機關，有蓋用於異
    議人聲明異議狀上之原處分機關收文章戳記可憑，顯已逾法
    定之異議期間，其聲明異議即不合法律上程式，且無從補正
    。揆諸首揭說明，異議人之聲明異議自屬不合法，應予駁回
    。
據上論斷，應依道路交通管理處罰條例第87條第2 項、道路交通
事件處理辦法第17條前段，裁定如主文。
中    華    民    國    99    年    12    月    24    日
                  交通法庭  法  官  李釱任
上列正本證明與原本無異。
如不服本裁定，應於裁定送達後五日內敘明抗告理由，向本院提
出抗告狀。
                            書記官  張惠芳
中    華    民    國    99    年    12    月    24    日

司法院資訊處製作；財團法人民間司法改革基金會備份。
